【裁判字號】    89,上易,1558
【裁判日期】    900329
【裁判案由】    竊盜等
【裁判全文】
臺灣高等法院高雄分院刑事判決                  八十九年度上易字第一五五八號
    上  訴  人  台灣高雄地方法院檢察署檢察官
    被      告  乙○○
右上訴人因被告竊盜等案件，不服臺灣高雄地方法院八十九年度易字第二九九０號中
華民國八十九年七月三十一日第一審判決（起訴案號：臺灣高雄地方法院檢察署八十
九年度偵字第一二九０一號），提起上訴，本院判決如左：
    主  文
原判決關於竊盜部分撤銷。
乙○○竊盜，處拘役參拾日，如易科罰金，以參百元折算壹日。
    事  實
一、乙○○因與女友周秀玉吵架，且不滿周秀玉到高雄縣六龜鄉○○村○號○道口周
    秀玉親戚丙○○○經營之檳榔攤，竟意圖砸店洩恨，於八十九年六月八日凌晨三
    時許，持路邊檢來之鐵撬破壞該檳榔攤鐵門（毀損部分業據原審判決公訴不受理
    確定在案），入內後又因口渴，另基於意圖為自己不法之所有，竊取「味王」蘆
    荀汁一瓶飲用後，因觸動保全系統，經新光保全公司人員發覺，通知丙○○○及
    其夫潘金華會警趕至現場捕獲乙○○，並扣得前開毀損用後已再丟棄之鐵撬一支
    。
二、案經丙○○○訴由高雄縣警察局六龜分局報請台灣高雄地方法院檢察署檢察官偵
    察起訴。
    理  由
一、訊據被告乙○○對於在右揭時地竊取蘆筍汁一瓶之事實坦承不諱，核與告訴人指
    訴：有一罐盧筍汁被被告喝了等情相符，復有照片八幀、贓物認領收據一紙及扣
    案之鐵撬一支可資佐證，事證明確，被告犯行堪以認定。
二、核被告所為，係犯刑法第三百二十條第一項之竊盜罪。公訴人以被告所為，係犯
    刑法第三百二十一條第一項第三款之加重竊盜罪，惟被告所持前開鐵撬係犯毀損
    罪所用，事後並已棄置一旁，於其行竊之際，並未帶在身，是公訴人認被告係
    犯加重竊盜罪容有誤會，起訴法條應予變更。原審以被告之行為雖該當刑法第三
    百二十一條第一項第三款之加重竊盜罪之構成要件，惟該蘆筍汁所值無幾，侵害
    之法益及行為態樣均極輕微，在一般社會倫理觀念上尚難認有科以刑罰之必要，
    且此項行為，不予追訴處罰，亦不違反社會共同生活之法律秩序，以不具實質違
    法性為由，認不應科以刑罰，而諭知被告無罪。惟查，是否具有實質違法性，應
    考慮社會整體經濟環境現狀、特定法規範之目的、及運用刑法手段予以處罰之必
    要性等因素，以確認法秩序是否對特定行為必須加以譴責，而非純就所竊取財物
    之價值而遽認不具實質違法性。況以所侵害法益甚小而適用實質違法性之法理，
    欠缺客觀之標準，難以在質量上予以明確化，在個案事實認定之應用上，自應審
    慎為之，本件被告雖僅竊取蘆筍汁一瓶，然蘆筍汁對告訴人而言亦有相當之價值
    ，且被告夜間侵入他人檳榔攤竊取財物之犯行對照目前社會經濟環境，亦難認無
    譴責之必要，原審上揭認定，自有未洽。檢察官以被告所犯係屬加重竊盜罪上訴
    ，指摘原判決不當，惟查，被告自承係意圖毀損而以鐵撬破壞該檳榔攤鐵門，並
    在該檳榔攤滯留二小時，若此據被告供明在卷，被告撬毀該檳榔攤鐵門時，即有
    竊盜犯意，自無在檳榔攤滯留二小時之理，且上開時間應足供被告竊取檳榔攤所
    有財物，亦無僅竊取蘆筍汁一瓶之理？足見被告毀損檳榔攤於另行犯意竊取蘆筍
    汁一瓶。況檢察官所舉證據，無法令本院有被告係基於意圖為自己不法之所有，
    而持上揭鐵撬之凶器破壞該檳榔攤鐵門之心證，從而，檢察官上訴意旨，即有未
    合，惟原判決既有可議，自應由本院撤銷改判。爰審酌被告僅因與人爭吵，一時
    失慮，致罹刑章，情節尚非重大，且所竊財物價值不高，侵害社會經濟非鉅，犯
    後坦承犯行，態度尚佳等一切情狀，量處如主文第二項所示之刑，並諭知易科罰
    金之折算標準。扣案之前開鐵撬一支，係被告持以犯毀損犯行，非供本件竊盜所
    用，且非被告所有，爰不為沒收之諭知。
據上論結，應依刑事訴訟法第三百六十九條第一項前段、第三百六十四條、第二百九
十九條第一項前段、第三百條，刑法第三百二十條第一項、修甲後第四十一條第一項
，罰金罰鍰提高標準條例第一條前段、第二條，判決如主文。
本案經檢察官朱文彬到庭執行職務。
中      華      民      國      九十      年    三    月    二十九    日
                              臺灣高等法院高雄分院刑事第一庭
                                  審判長法官  翁慶珍
                                        法官  李春昌
                                        法官  周賢銳
右甲本證明與原本無異。
不得上訴。
                                      書記官  黃琳群
中    華    民    國      九十      年       三       月    三  十      日
附錄：本案論罪科刑法條全文
刑法第三百二十條第一項
意圖為自己或第三人不法之所有，而竊取他人之動產者，為竊盜罪，處五年以下有期
徒刑、拘役或五百元以下罰金。
                                                                        Ｆ


司法院資訊處製作；財團法人民間司法改革基金會備份。
